臺灣台南地方法院民事判決　　九十二年度訴字第一八六二號
　　原　　　告　乙○○
　　被　　　告　甲○○
　　訴訟代理人　郭俊廷律師
右當事人間因過失傷害案件，經原告提起刑事附帶民事訴訟請求侵權行為損害賠償，
經本院刑事庭裁定移送前來，本院於民國九十三年三月三十日言詞辯論終結，判決如
左：
    主      文
被告應給付原告新台幣壹佰陸拾捌萬零肆佰壹拾伍元，及自民國九十二年五月十五日
起至清償日止，按週年利率百分之五計算之利息。
原告其餘之訴駁回。
訴訟費用由被告負擔二分之一；餘由原告負擔。
本判決原告勝訴部分，於原告以新台幣伍拾陸萬元為被告供擔保後，得假執行。但被
告如於執行標的物拍定、變賣前，以新臺幣壹佰陸拾捌萬零肆佰壹拾伍元為原告預供
擔保，得免為假執行。
原告其餘假執行之聲請駁回。
    事實及理由
一、按訴之變更或追加，非經他造同意，不得為之。但訴之變更或追加他訴，於請求
    之基礎事實同一者，或擴張或減縮應受判決事項之聲明者，或不甚礙被告之防禦
    及訴訟之終結者，不在此限。民事訴訟法第第二百五十五條第一項第二款、第三
    款、第七款分別定有明文。本件原告於起訴時係請求被告應給付新台幣（下同）
    二百五十萬元及自附帶民事起訴狀繕本送達被告翌日起至清償日止按年息百分之
    五計算之利息，而其主張之事實則係以被告於民國（下同）九十一年十一月二日
    在台南縣新化鎮○○路與竹子腳路交岔路口時，因駕車過失發生車禍致原告受傷
    ，被告應賠償原告所受之損害共二百五十萬元（醫藥費十五萬元、喪失工作能力
    一年共十九萬八千元、看護費十五萬元、精神慰撫金二百萬元）等情，嗣原告於
    九十三年二月二十六日，具狀追加主張被告應賠償其喪失及減少勞動能力（自受
    傷時起迄其六十歲止）所受之損失共一百二十七萬一千七百四十一元，並減縮慰
    撫金之請求為八十萬元，故減縮其聲明為：被告應給付二百三十七萬一千七百四
    十一元，其追加之訴，與起訴之主要事實，其爭點均為九十一年十一月二日發生
    車禍後，原告所受之損失為何？亦即追加之新訴與原訴之爭點有其相同性，各請
    求所主張之利益在社會生活上可認係同一紛爭，於訴訟繼續審理進行在相當程度
    範圍內具有同一性或一體性，二項請求之訴訟及証據資料均屬相同，依上開說明
    ，原告減縮應受判決事項之聲明，及追加請求減少勞動能力之損失，於法均無不
    合，亦不甚礙被告之防禦及訴訟之終結，應予准許，先予敘明。
二、本件原告起訴主張：被告於九十一年十一月二日上午，駕駛車號ＵＬ─２７２２
    號自用小客車，沿台南縣新化鎮○○路由西往東方向行駛，於同日上午十一時許
    ，途經中山路與竹子腳路之設有行車管制燈號交岔路口時，本應注意駕駛人駕駛
    汽車，應遵守道路交通號誌之指示及汽車行駛至交岔路口，其行進、轉彎，應遵
    守燈光號誌之指示，而依當時天氣晴朗、路面乾燥無缺陷、道路上未有任何障礙
    物、視距復屬良好，客觀上又無不能注意之情事，其能注意竟疏未注意其行向號
    誌為紅燈之禁止通行指示，未停等綠燈仍貿然直行欲通過岔路口，適原告騎乘車
    號ＵＸＫ—６７２號輕型機車搭載其女兒即訴外人陳宜靖，沿竹子腳路由南向北
    駛至該岔路口，見其行向號誌為綠燈燈號指示欲作左轉彎進入中山路，被告因闖
    紅燈見狀煞避不及，致其汽車右前車頭與原告之機車車頭發生碰撞，造成原告及
    後載之陳宜靖均人車倒地，原告因而受有左膝關節粉碎性骨折、背部及四肢多處
    嚴重挫傷、左側腓腸神經受損併左側垂足之重傷害，陳宜靖則受有左腳踝扭傷及
    擦傷之傷害，故被告應賠償原告因此車禍而所受之損害：醫療費用十五萬元、看
    護費用十五萬元、精神慰藉金八十萬元、喪失及減少勞動一百二十七萬一千七百
    四十一元，爰依侵權行為損害賠償之規定，訴請判決被告賠償原告所受之損失等
    語。並聲明：（一）被告應給付原告二百三十七萬一千七百四十一元及自附帶民
    事起訴狀繕本送達被告翌日起至清償日止按年息百分之五計算之利息。（二）願
    供擔保，請准宣告假執行。
三、被告則以：（一）系爭車禍之發生，被告雖有過失，但原告亦有過失，被告就損
    害之結果亦應負擔二分之一。（二）原告請求之醫療費用部分：原告所提之奇美
    醫院醫療費收據，只要核實，被告對金額無意見，但上開醫療費被告已代付一萬
    九千一百十一元（其中住院九十一年十一月十二日收據二份，門診九十一年十一
    月十八日收據一份），如有重疊自應扣除，且原告自保險公司已受領汽車強制險
    之理賠金部分亦應扣除；另原告所支出有關中藥之部份，因係非具醫師資格者所
    開具診斷之醫藥費，應非屬必要之費用。（三）原告請求看護費部分：原告請求
    十五萬元，被告無意見，但此部分被告已給付自九十一年十一月三日起至九十一
    年十一月十一日止住院時之看護費二萬一千六百元，原告重複請求，應予扣除。
    （四）喪失及減少勞動能部分：原告受傷前之職務係會計，月薪一萬六千五百元
    ，然原告受傷部位在左膝關節，其受傷部位與其職務之運作在手部、腦部並無因
    果關係之影響，故原告自無喪失或減少原告勞動能力之問題。（五）精神損害賠
    償部分：原告請求八十萬元之金額過高，請法院斟酌兩造經濟能力、地位、收入
    以酌定等語資為抗辯。並聲明：（一）原告之訴駁回。（二）如受不利判決，願
    供擔保，請宣告免為假執行。
三、經查，被告甲○○於九十一年十一月二日上午，駕駛車號ＵＬ─２７２２號自用
    小客車，沿台南縣新化鎮○○路由西往東方向行駛，於同日上午十一時許，途經
    中山路與竹子腳路之設有行車管制燈號交岔路口時，本應注意駕駛人駕駛汽車，
    應遵守道路交通號誌之指示及汽車行駛至交岔路口，其行進、轉彎，應遵守燈光
    號誌之指示，而依當時天氣晴朗、路面乾燥無缺陷、道路上未有任何障礙物、視
    距復屬良好，客觀上又無不能注意之情事，其能注意竟疏未注意其行向號誌為紅
    燈之禁止通行指示，未停等綠燈仍貿然直行欲通過岔路口，適原告乙○○騎乘車
    號ＵＸＫ—６７２號輕型機車搭載其女兒即訴外人陳宜靖，沿竹子腳路由南向北
    駛至該岔路口，見其行向號誌為綠燈燈號指示欲作左轉彎進入中山路，被告甲○
    ○因闖紅燈見狀煞避不及，致其汽車右前車頭與原告乙○○之機車車頭發生碰撞
    ，造成原告乙○○及後載之訴外人陳宜靖均人車倒地，原告乙○○因而受有左膝
    關節粉碎性骨折、背部及四肢多處嚴重挫傷、左側腓腸神經受損併左側垂足之重
    傷害，而訴外人陳宜靖則受有左腳踝扭傷及擦傷之傷害等事實，業經本院依職權
    調取本院九十二年度交易字第一０九號過失傷害刑事偵、審卷宗審閱無訛，復為
    兩造所不爭，亦有該刑事判決在卷可參，是原告此部分之主張堪信為真實。
四、至被告雖抗辯系爭車禍之發生原告亦有過失云云，然按駕駛人駕駛汽車，應遵守
    道路交通號誌之指示；汽車行駛至交岔路口，其行進、轉彎，應遵守燈光號誌之
    指示，道路交通安全規則第九十條、第一百零二條第一項第一款分別定有明文。
    查被告既經正常程序考領駕照，為有駕駛經驗之人，對於上開交通安全規則自知
    之甚稔，為其應注意之事項，而肇事當時係天候晴朗、日間自然光線、柏油路面
    、中山路為四線道、竹子腳路為雙線道、標線清晰、有快慢車道劃分、正常號誌
    交岔路口、路面乾燥無缺陷、無障礙物、視距良好、限速五十公里，有前開道路
    交通事故調查報告表附前開刑事卷可考，據此判斷，足見依當時狀況被告客觀上
    並無不能注意之情狀，是被告甲○○應注意能注意竟疏未注意其行向號誌為紅燈
    之禁止通行指示，仍闖紅燈直行欲通過岔路口，適原告乙○○騎乘機車後載陳宜
    靖自竹子腳路依燈號綠燈指示作左轉彎而發生碰撞，因而肇事，被告自有違前開
    規定之注意義務，其顯有過失無訛。又本件車禍事故經送臺灣省台南區車輛行車
    事故鑑定委員會及臺灣省車輛行車事故覆議鑑定委員會鑑定結果亦同此認定，有
    前開委員會南鑑字第九二０二八四號鑑定意見書及府覆議字第九二一０六七五號
    覆議意見書各一份在刑事卷可憑，雖臺灣省台南區車輛行車事故鑑定委員會鑑定
    結果另認原告「乙○○駕駛輕機車，起駛未注意，為肇事次因」，惟前開覆議結
    果已推翻原鑑定報告所謂原告乙○○為肇事次因之認定，並認乙○○無肇事因素
    ；而按汽車駕駛人可信賴其他參與交通之對方亦能遵守交通規則，同時為必要之
    注意，謹慎採取適當之行動，而對於不可預知之他方參予交通者之違規行為，並
    無預防之義務（最高法院七十四年臺上字第四二一九號判例參照），本件系爭肇
    事地點既為設有行車管制號誌之交岔路口，兩造行經該設有行車管制號誌路口，
    本均應依號誌指示行駛，而原告於行經肇事路口時，因其行向之行車管制號誌已
    轉換為綠燈，原告見其車前並無來車而作起駛通行後，始突遭闖紅燈之被告駕駛
    自小客車撞擊等情，業據兩造於刑事案件中陳稱甚明，是原告遵行其行向號誌綠
    燈之指示行駛，自無義務防備其左右行向車道之他車輛是否會違規闖紅燈；況被
    告係在原告已駛出竹子腳路路口時突然駛至，衡情原告應無法預見在中山路行向
    車道上之他車輛均已遵行號誌停等紅燈之情形下，被告會未遵循行向號誌指示而
    闖紅燈突如駛出，是原告既是依號誌指示行駛，其自無可歸責之事由。是以，前
    開認定原告有肇事次因之鑑定意見書既未慮及信賴保護原則而存有疑義，自尚難
    以該鑑定報告遽認原告亦有過失，而被告復未提出其他證據以證明原告就系爭車
    禍之發生亦有過失，是被告此部分之抗辯，自難憑採。
五、又按因故意或過失，不法侵害他人之權利者，負損害賠償責任；不法侵害他人之
    身體或健康者，對於被害人因此喪失或減少勞動能力，或增加生活上之需要時，
    應負損害賠償責任；不法侵害他人之身體、健康、名譽或自由者，被害人雖非財
    產上之損害，亦得請求賠償相當之金額；民法第一百八十四條第一項前段、第一
    百九十三條第一項及第一百九十五條第一項前段分別定有明文。查被告就本件車
    禍事故之發生，既難辭過失之咎，而原告又因本件車禍致左膝關節粉碎性骨折、
    背部及四肢多處嚴重挫傷、左側腓腸神經受損併左側垂足之重傷害，則被告之過
    失行為，與原告之前開傷害間，自有相當之因果關係，從而，原告依侵權行為之
    法律關係，請求被告負損害賠償責任，自非無據。茲就原告主張之項目及金額，
    分述如下：
（一）醫藥費部分：本件原告因系爭車禍所受傷害為左膝關節粉碎性骨折、背部及四
      肢多處嚴重挫傷、左側腓腸神經受損併左側垂足之重傷害，已如前所述，復有
      奇美醫院九十三年一月二十七日（九三）奇醫字第０四一四號函送之《奇美醫
      院法院專用病情摘要》在卷可憑，而原告所請求之醫療費用支出，是否均屬必
      要，茲就各項目分別審酌：
      １、奇美醫院收據應收金額共二千六百八十元部分（
          140+200+120+280+100+50+120+400+50+100+50+100+220+50+200+100+300+
          100）：依原告提出之奇美醫院收費收據中，其自付部分僅支出二千六百
          八十元，此部分亦為被告所不爭，則原告主張其因系爭車禍而支出醫療費
          用共二千六百八十元部分，自屬可信。
      ２、有關健康保險給付部分：按全民健康保險法第八十二條規定，保險對象因
          汽車交通事故，經本保險提供醫療給付者，本保險之保險人，得向強制汽
          車責任保險之保險人代位請求該項給付。而所謂保險代位，其性質屬法定
          請求權之移轉，即因汽車交通事故而中央健康保險局已為醫療費用之給付
          ，則被害人不得向加害人就此部分再為請求，蓋此部份之損害賠償請求權
          已依法移轉於保險人，被害人僅得於中央健康保險局未給付之醫療費用，
          請求加害人負損害賠償責任。本件依原告所提之上開收費收據及中央健康
          保險局給付門診申請表，其中部分之醫療費用係由中央健康保險局給付，
          並非原告所支出之費用，揆諸前開說明，原告就此部分費用請求被告賠償
          ，於法尚屬無據，應予駁回。
      ３、有關筋骨酸痛使用中藥之支出部分：原告雖提出收據五張為憑，惟此為被
          告所否認，則原告就該私文書之真正及該醫療費用之支出必要性，自應負
          舉證之責，惟原告就此並未能舉證以實其說，是原告此部分之請求，亦難
          憑採，應併予駁回。
      ４、至被告另抗辯原告所得請求之醫療費用應扣除其已給付一萬九千一百十一
          元之醫療費乙節，固提出收據三張為憑，惟核對被告所提出其已給付之醫
          療費單據與原告於本件請求被告給付之醫療費收據，兩者並無重複或同一
          ，嗣復為被告所不爭（參見本件九十三年三月三十日言詞辯論筆錄），是
          被告此部分所辯，自不足採信。
      ５、綜上，原告所得請求被告賠償之醫療費用共計為二千六百八十元，逾此部
          分之請求為無理由，應予駁回。
（二）看護費用：原告主張其因系爭車禍受傷而需專職看護，因而增加生活上之支出
      ，而看護費用乃原告增加生活上需要及將來維持傷害後健康所必需之支出（最
      高法院六十五年第八次民庭庭推總會決議參照），原告自得請求：
      １、住院期間：原告自九十一年十一月二日起至九十二年十月十一日住院期間
          所支出之看護費用二萬一千六百元部分，是為被告所給付，此有被告所提
          出之收據乙紙為憑，亦為原告所不爭，堪信為真實。然原告於本件請求被
          告給付之看護費用十五萬元並不包括被告已給付之此部分費用，亦為被告
          嗣後所不爭（參見本件九十三年三月三十日言詞辯論筆錄），則被告抗辯
          原告所得請求之看護費用應扣院此部分費用，自無理由，先予敘明。
      ２、在家休養期間：原告主張自九十一年十一月中起至九十二年四月十五日止
          ，其在家休養期間須專人看護而支出看護費用十五萬元，業據提出收據乙
          紙為憑，復為被告所不爭，且原告自手術日起應需他人協助日常生活活動
          ，此亦有奇美醫院九十三年三月九日（九三）奇醫字第一二六四號函附之
          《奇美醫院法院專用病情摘要》在卷可憑，則原告請求被告給付其所支出
          之看護費用十五萬元，自屬有據，應予准許。
（三）喪失及減少勞動能力損害部分：按不法侵害他人之身體或健康者，對於被害人
      因此喪失或減少勞動能力或增加生活上之需要時，應負賠償責任，自應包括因
      勞動能力之喪失或減少，而喪失將來一部或全部之收入，及將來維持傷害後身
      體及健康之必需支出在內（最高法院二十二年上字第三五三號判例參照），參
      以民法第一百九十三條支付定期金之意旨，尤為顯然。查：
      １、原告「自九十一年十一月二日因外傷致左下肢骨折而到本院急診求診，並
          於當日手術旋住至九十一年十一月十一日出院，乙○○左下肢肌力退化及
          股關節攣縮，致左下肢機能顯著障礙：：傷勢將影響其一般使用下肢工作
          ，期間應是長期：：」有美醫院九十三年一月二十七日（九三）奇醫字第
          ０四一四號函送之《奇美醫院法院專用病情摘要》在卷可稽，而原告於九
          十二年二月七日經醫院鑑定其所受傷勢係符合輕度肢障之標準，亦有原告
          所提出之障礙手冊乙紙附卷足憑，且原告於受傷前係從事會計之工作，每
          月薪資為一萬六千五百元，其自受傷後因住院不能工作，出院後因行動不
          便致於九十二年二月離職，有訴外人帥宏企業社即陳建旭之在職證明書、
          函及勞工保險被保險人投保資料在卷可稽，亦為被告所不爭，是原告自九
          十一年十一月二日受傷起至九十二年二月七日得鑑定其受傷狀況是否符合
          殘障等級之時間內應可認定原告因治療前開傷勢而無法工作，惟其自九十
          二年二月八日起，因所受之傷勢僅達輕度肢障之標準，應認僅係減少勞動
          能力，而非喪失工作能力。
      ２、依原告前開所遺留之身體傷害，併參酌勞工保險殘廢給付標準表之身體障
          害之狀態、身體障害之等級及各殘廢等級喪失或減少勞動能力比率表等各
          項標準，本院認原告既達「輕度肢障」、「股關節攣縮：：左下肢機能顯
          著障礙」之情況，則原告自九十二年二月八日起減少之勞動能力，應比照
          勞工保險殘廢給付標準表中有關下肢機能障害「一下肢三大關節，有一大
          關節遺存顯著運動障害者」之殘廢等級（第十一級），而認原告減少之勞
          動能力應為三八‧四五％；再依勞動基準法第五十四條強制勞工退休條件
          之規定，勞工一般強制退休之年齡為六十歲，是原告請求其減少勞動能力
          之損害應至其滿六十歲止，於法亦屬有據。
      ３、而原告係五十五年十二月十日生，有其戶籍資料在卷可稽，是以，原告所
          得請求喪失工作能力及減少勞動能力之損失於一百二十五萬零四百十五元
          範圍內｛喪失工作能力期間自九十一年十一月二日起至九十二年二月七日
          止：〔16500/30*（29+31+31+7）=53900〕+減少工作能力期間自九十二年
          二月八日起至一百十五年十二月九日止，每月減少六千三百四十四元（
          19500*38.45% =6344，元以下四捨五入），再依霍夫曼式計算法扣除中間
          利息（首期給付不扣除中間利息）核計金其額為一百十九萬六千五百十五
          元【計算方式為：(6344X188.00000000+(6344X0.00000000)X0.00000000)
          =0000000.0000000000。其中188.00000000為月別單利 (5/12)%第286月霍
          夫曼累計係數，0.00000000為未滿一月日數折算月數之比例，0.00000000
          為月別單利 (5/12)%第287月霍夫曼單期係數。採四捨五入，元以下進位
          】=0000000｝為有理由；逾此範圍之請求，則無理由，應予駁回。
（四）精神慰撫金部分：
      原告因本件車禍致受左膝關節粉碎性骨折、背部及四肢多處嚴重挫傷、左側腓
      腸神經受損併左側垂足之重傷害，並於九十一年十一月二日住入奇美醫院診療
      至九十一月十一月十三日出院，然迄今其左下肢機能仍遺存顯著障礙，且期間
      又是長期，則原告主張受此巨創，身心及精神受有痛苦，應屬實情；又原告係
      國中畢業，本從事會計業務，目前待業中，而被告則係大學畢業，本從事餐飲
      業，此為兩造於前揭刑事案件警訊筆錄及本院審理時所陳明；且原告名下有車
      輛一輛、投資一筆，九十、九十一年度各類所得總額各為二十萬餘元、十六萬
      餘元，而被告名下則有土地六筆、房屋一筆、汽車一輛、投資九筆，九十、九
      十一年度各類所得總額各為九十八萬餘元、八十二萬餘元，有本院依職權調取
      之稅務電子閘門財產所得調件明細表在卷可參；經斟酌兩造上開教育程度、職
      業、身分、地位、經濟能力及原告所受痛苦程度等情，本院認原告所得請求之
      精神慰撫金，以五十萬元為適當，超過此金額範圍以外請求，即難認為正當。
（五）綜右所述，原告所得主張被告應賠償之損害為醫藥費二千六百八十元、看護費
      十五萬元、喪失及減少勞動能力損害一百二十五萬零四百十五元、精神慰金五
      十萬元。然按被保險汽車發生汽車交通事故，受益人得在本法規定之保險金額
      內，直接向保險人請求保險金；保險人依本法規定給付之保險金，視為加害人
      或被保險人損害賠償金額之一部分，加害人或被保險人受賠償請求時，得扣除
      之。強制汽車責任保險法第二十八條及第三十條分別定有明文。查本件原告已
      依強制汽車責任保險法之規定向強制汽車責任保險之保險人領取保險金二十二
      萬九千六百十四元（醫藥給付九千六百十四元、看護費用三萬元、殘廢給付十
      九萬元）之事實，有泰安產物股份有限公司九十三年一月六日泰南九十三字第
      ０００一號函在卷可稽，復為兩造所不爭，自係屬實，依前開說明，被告自得
      將原告所受領之上開保險金，視為應給付賠償額之一部分予以扣除。從而，原
      告尚得請求之金額為看護費用十二萬元、喪失及減少勞動能力損害一百零六萬
      零四百十五元（0000000-000000=0000000）及精神慰撫金五十萬元，合計共一
      百六十八萬零四百十五元（120000+0000000+500000=0000000）；逾此部分之
      請求，即非有理由，要難准許。
六、又給付有確定期限者，債務人自期限屆滿時起，負遲延責任；給付無確定期限者
    ，債務人於債權人得請求給付時，經其催告而未為給付，自受催告時起，負遲延
    責任；其經債權人起訴，或依督促程序送達支付命令者，與催告有同一之效力；
    民法第二百二十九條第一、二項分別定有明文。又遲延之債務，以支付金錢為標
    的者，債權人得請求依法定利率計算之遲延利息；但約定利率較高者，仍從其約
    定利率；而應付利息之債務，其利率未經約定，亦無法律可據者，週年利率為百
    分之五，亦為同法第二百三十三條第一項及第二百零三條所明定。查本件原告依
    侵權行為之法律關係請求被告賠償其損害，並未定有給付之期限，原告請求自附
    帶民事起訴狀繕本送達被告翌日即九十二年五月十五日起至清償日止，均按年息
    百分之五計算之利息，核無不合。
七、綜上所述，原告依侵權行為之法律關係，請求被告賠償看護費用、喪失及減少之
    勞動能力及精神慰撫金共一百六十八萬零四百十五元，及自九十二年五月十五日
    起至清償日止按年息百分之五計算利息之部分，為有理由，應予准許；超過上開
    應准許之部分，即非正當，要難准許，應予駁回。又兩造陳明願供擔保，聲請宣
    告假執行或免為假執行，經核原告勝訴部分，合於法律規定，爰分別酌定相當之
    擔保金額宣告之；原告其餘假執行之聲請，因訴之駁回而失所依據，不予准許。
八、結論：本件原告之訴為一部有理由，一部無理由，並依民事訴訟法第七十九條、
    第三百九十條第二項、第三百九十二條第二項、第三項，判決如主文。
中　　　華　　　民　　　國　　九十三　　年　　　四　　　月　　　十三　　日
                              臺灣臺南地法院民事第三庭
~B法　　　官　洪碧雀
右為正本，係照原本作成。
如對本判決上訴，須於判決送達後廿日內向本院提出上訴狀
中　　　華　　　民　　　國　　九十三　　年　　　四　　　月　　　十三　　日
~B法院書記官　林清薰
